【裁判字號】    92,簡上,67
【裁判日期】    921217
【裁判案由】    給付會款
【裁判全文】
臺灣雲林地方法院民事判決  九十二年度簡上字第六七號
    上  訴  人  乙○○
    訴訟代理人  丙○○
    被上訴人    甲○○
右當事人間請求給付會款事件，上訴人對於中華民國九十二年八月八日本院虎尾簡易
庭九十二年度虎簡字第一二六號之第一審判決提起上訴，本院判決如左：
    主  文
上訴駁回。
第二審訴訟費用由上訴人負擔。              一
    事  實
甲、上訴人方面：
  一、聲明：原判決不利於上訴人部分廢棄，被上訴人甲○○應與廖健三連帶給付上
      訴人新台幣（下同）三十三萬五千元及自民國九十二年七月十六日起，至清償
      日止，按年息百分之五計算之利息。第一審廢棄部分及第二審訴訟費用均由被
      上訴人負擔。
  二、陳述：除與原審判決書所載者相同茲予引用外，補稱：
    １被上訴人甲○○與廖健三為招贅婚，其家中經濟大權均操在甲○○手中，如僅
      由廖健三一人為會首，所招募之互助會根本無人願意加入，廖健三向上訴人招
      會時亦宣稱伊與甲○○均為會首，且甲○○曾與上訴人在第三人廖重弼家中洽
      商還款方案，另甲○○亦曾多次款與廖健三繳付本件會款，及各給付二萬元
      會款與會員張球、廖廣吉，如其非為會首自無需付款。
    ２這會是上訴人參加的第二會，第一會是以被上訴人先生廖健三為會首，本會上
      訴人先生來向我招會時，我只問他招會要做什麼，他說是要還口蹄疫的貸款。
  三、證據：除援用原審之立證方法外，並聲請訊問證人廖廣吉、簡水下、廖重弼。
乙、被上訴人方面：
  一、聲明：駁回上訴。
  二、陳述：除與原審判決書所載者相同茲予引用外，對於上訴人主張甲○○曾與上
      訴人在第三人廖重弼家中洽商還款方案一事，抗辯稱：「因上訴人一直逼我，
      我有告訴他說慢一點或者等我先生再和你處理，我並沒有和上訴人談出什麼結
      果。」
丙、本院依據互助單記載之會員名冊，依職權傳訊證人李新化。
    理  由
一、本件上訴人向本院虎尾簡易庭起訴主張，被上訴人甲○○與廖健三為夫妻，於民
    國八十九年五月二十五日共同邀集互助會，每會三萬元，會期至九十年七月二十
    五日止，共計十五會。上訴人於最末期應取得全部會款，竟未收得全部會款，被
    上訴人與廖健三尚積欠三十三萬五千元未清償，爰訴請彼等連帶清償上開會款，
    及自起訴狀繕本送達之翌日起至清償日止，按年息百分之五計算之利息。
二、本院虎尾簡易庭審理後，認為：據上訴人提出之上開會員名單記載，互助會會員
    中並無甲○○名義，且廖健三簽發之本票，亦無甲○○背書或共同簽發之情形，
    因此，就上訴人所提出之證據，並無從證明甲○○為本件互助會會首。再上訴人
    自陳：當時是廖健三來邀會，要還豬隻口蹄疫貸款等情，則甲○○並未出面邀請
    上訴人參加互助會，亦堪認定。本件依上訴人所提出之證據，並無從認定甲○○
    亦同為互助會會首，因此，僅判命廖健三應償還上開會款及遲延利息，而駁回上
    訴人在第一審對於甲○○部分之訴。
三、本院合議庭（第二審）對於上訴部分之判斷：
    １上訴人所稱「被上訴人甲○○與廖健三為招贅婚，其家中經濟大權均操在甲○
      ○手中，如僅由廖健三一人為會首，所招募之互助會根本無人願意加入」云云
      ，是其個人的臆測，所稱「廖健三向上訴人招會時亦宣稱伊與甲○○均為會首
      」云云，則未據提出證明，自難採信。
    ２上訴人聲請訊之證人廖廣吉證稱：「我有參加九十二年度虎簡字第一二六號民
      事卷內互助會單影本所記載的這個互助會，我是廖健三招募的，我是倒數第三
      會標到，以前向我收錢及我標到會時付我錢的都是廖健三，甲○○都在外地沒
      有向我收會錢也沒有向我招會及付會款給我，廖健三目前還欠我十幾萬元。」
      證人簡水下證稱：「他們夫妻二人都有跟我說要招會，是廖健三先來說的，甲
      ○○較晚也有來說要招會，廖健三有說是他要招會，甲○○也來說他要招會但
      沒有說誰要當會首，我是倒數第二會標到，只在乙○○之前一個月，我的會錢
      有收到一部分，總數肆拾萬九千八百元，我第一次只收到廖健三給的拾伍萬，
      第二次收到甲○○給的二萬元，再來就沒有收到錢。向我收錢的都是廖健三，
      甲○○不曾來收過。」由廖廣吉的證詞完全無法認定甲○○與廖健三共同為上
      開互助會的會首，至於證人廖廣吉雖證稱甲○○曾向其招會並給付二萬元會款
      ，但因甲○○與廖健三是夫妻關係，偶而出面幫忙招會或在廖健三無力付款時
      出面代為償還部分欠款，均屬人情之常，不能因此認定甲○○即為會首。
    ３本院依職權傳訊之證人李新化證稱：「我有參加九十二年度虎簡字第一二六號
      民事卷內互助會單影本所記載的這個互助會，這個會是廖健三出面招募的，我
      第一次標會就得標，他有付錢給我，我也有全部繳完。甲○○並未出面向我招
      攬這個互助會，付錢給我及以後向我收錢的都是廖健三。」等語，顯然也無從
      據其證言認定甲○○與廖健三共同為上開互會的會首。
四、綜上所述，上訴人主張被上訴人甲○○亦為上開互助會之會首一節，並無證據可
    資證明，其請求被上訴人給付上開會款，自屬無據，原審判決駁回其關於此部分
    之請求，經核並無違誤，上訴論旨指摘原判決不當，求予廢棄改判，為無理由，
    應予駁回。至於上訴人聲請訊問證人廖重弼，係欲證明其所稱甲○○曾與上訴人
    在第三人廖重弼家中洽商還款方案一事，然而上訴人既未能證明被上訴人為互助
    會會首，且被上訴人抗辯稱伊與上訴人在第三人廖重弼家中洽商還款方案一事，
    係因上訴人一直逼伊，且伊並沒有和上訴人談出什麼結果等語，復為上訴人所不
    爭執，則第三人廖重弼縱使證明兩造曾在其家中洽商還款方案，亦不能據為對上
    訴人有利之認定，該證人並無傳訊必要，併予明。
五、據上論結，本件上訴為無理由，依民事訴訟法第四百三十六條之一第三項、第四
    百四十九條第一項、第四百六十三條、第七十八條、判決如主文。
中      華      民      國    九十二    年     十二     月     十七     日
                            臺灣雲林地方法院民事庭
~B審判長法官  蕭守田
~B法      官  蔣得忠
~B法      官  邱瑞裕
右為正本係照原本作成。
本件不得上訴。
中      華      民      國    九十二    年     十二     月     十七     日
~B法院書記官  卓春成


司法院資訊處製作；財團法人民間司法改革基金會備份。
